【裁判字號】    95,上訴,98
【裁判日期】    950510
【裁判案由】    偽造有價證券等
【裁判全文】
臺灣高等法院臺中分院刑事判決          95年度上訴字第98號
上  訴  人
即  被  告  丙○○
選任辯護人  吳光中  律師
上列上訴人因偽造有價證券等案件，不服臺灣臺中地方法院九十
四年度訴字第二七四八號中華民國九十四年十一月三十日第一審
判決（起訴案號：臺灣臺中地方法院檢察署九十四年度偵字第二
二六號），提起上訴，本院判決如下：
    主  文
原判決撤銷。
丙○○意圖供行使之用，而偽造有價證券，處有期徒刑參年貳月
。
偽造之ＡＡ0000000號支票壹紙，沒收。
    事  實
一、丙○○與丁○○原係夫妻，二人於民國（下同）八十一年三
    月六日結婚，於九十年三月二日協議離婚並已向戶政機關辦
    理離婚登記，惟丙○○在與丁○○離婚之後，仍繼續在台中
    市○○區○○路三段一五九之七四號二樓之三與丁○○同住
    。又丙○○曾於八十五年六月二十七日在臺中市○○區○○
    路三段一五九之七四號二樓之三設立「仟輝營造有限公司」
    （後遷至同市○○區○○路一段一八六號十九樓之五），並
    擔任董事及實際負責人。而丁○○亦有同意擔任股東，並因
    此授權丙○○代刻且保管印章一枚，授權丙○○可在辦理公
    司設立登記及日後辦理各項變更登記事項之時，持以用印。
    此後丙○○亦在「仟輝營造有限公司」之公司章程、股東同
    意書等文件，使用丁○○授權其代刻之上開印章用印。其後
    「仟輝營造有限公司」並於九十年六月間擅自歇業，經臺中
    市政府查報，經濟部函請「仟輝營造有限公司」申復，「仟
    輝營造有限公司」未為申復，經濟部乃於九十四年七月二十
    一日命令「仟輝營造有限公司」解散，再於九十五年二月八
    日又依照公司法第三百九十七條第一項之規定廢止「仟輝營
    造有限公司」之公司登記。
二、又丙○○因資力不佳，其個人之支票存款帳戶自八十八年間
    起，即被銀行拒絕往來，丙○○乃徵得丁○○之同意，商請
    丁○○簽發其在華僑銀行臺中分行所開設帳號為00000
    0000號帳戶之支票，交其周轉使用。惟此簽發支票使用
    之印章，均由丁○○保管。而至九十年二月底，因有地下錢
    莊業者持票要向丁○○催討票款，此後丁○○即不願簽發支
    票借給丙○○使用。惟丙○○因要向「首府鋼鐵有限公司」
    購買鋼筋，但無支票可以使用，丙○○意圖偽造丁○○名義
    之支票供其行使之用，乃於九十年四月間至同年五月中旬某
    日，意圖為自己不法之所有，先在上開同居處所，竊取丁○○所有上開帳戶支票號碼為ＡＡ0000000號之空白支
    票一張，後並未經丁○○之同意與授權，擅自在上開空白支
    票上面填載發票日為九十年六月十二日、面額為新台幣（下
    同）十萬元，並盜蓋丁○○為辦理「仟輝營造有限公司」設
    立登記及各項變更登記而授權其代刻並保管之上開印章印文
    於發票人欄，據以偽造丁○○為發票人、以華僑銀行臺中分
    行為付款人、發票日期為九十年六月十二日、面額為十萬元
    、支票號碼為ＡＡ0000000號之支票有價證券（於本
    案簡稱為ＡＡ0000000號支票）一紙完成，後並於九
    十年四月底至五月中旬某日，在其與丁○○同居之上開處所
    ，將上開偽造完成之支票交付給「首府鋼鐵有限公司」之業
    務經理乙○○，用以支付其向「首府鋼鐵有限公司」購買鋼
    筋應繳納之訂金而為行使。惟上開支票後經「首府鋼鐵有限
    公司」於九十年六月十二日及同月十四日二次提示付款，竟
    因發票人印章不符而遭退票，丁○○經乙○○告知之後，始
    得悉上情。
三、案經被害人丁○○訴請臺灣臺中地方法院檢察署檢察官偵查
    起訴。
    理  由
一、本案上訴人即被告丙○○（以下簡稱為被告）對於伊與告訴
    人丁○○確曾有夫妻關係，且於九十年三月二日二人協議離
    婚之後，伊確仍在台中市○○區○○路三段一五九之七四號
    二樓之三與告訴人丁○○同住至九十年五月間之事實，雖然
    坦白承認；另被告亦坦承上開支票號碼為ＡＡ000000
    0號之支票，確係伊於九十年四月底至五月中旬某日，在伊
    與告訴人丁○○同居之上開處所，為支付伊向「首府鋼鐵有
    限公司」購買鋼筋應支付之訂金，而交付給「首府鋼鐵有限
    公司」之業務經理乙○○。惟被告矢口否認伊有竊取空白支
    票再予偽造之犯罪情事，並辯稱：上開支票之記載內容，雖
    係伊所填載，但空白支票係告訴人丁○○所交付，印章亦係
    告訴人丁○○親自交給伊用印，此張支票之簽發有獲得告訴
    人丁○○之授權，縱有誤拿抽屜內之其他印章蓋用，亦屬過
    失，並無偽造有價證券之故意，應不為罪等語。
二、然查：
（一）本案被告之上開犯罪事實，業據告訴人丁○○於警、偵訊
      中指訴甚詳，並有離婚協議書影本（偵續字偵卷第二四頁
      、戶籍謄本（偵卷第十頁）、支票號碼為ＡＡ00000
      00號之支票影本（偵卷三四頁）、上開支票之退票理由
      單影本（偵卷第八、九頁）、及支票存根聯原本（附於偵
      卷證物袋內，又影本見偵卷第十三頁）在卷可稽。又被告
      曾於八十五年六月二十七日在臺中市○○區○○路三段一
      五九之七四號二樓之三設立「仟輝營造有限公司」（後遷
      至同市○○區○○路一段一八六號十九樓之五），並擔任
      董事及實際負責人，告訴人丁○○亦有擔任股東，其後「
      仟輝營造有限公司」係於九十年六月間擅自歇業，經臺中
      市政府查報，經濟部函請「仟輝營造有限公司」申復，「
      仟輝營造有限公司」未為申復，經濟部乃於九十四年七月
      二十一日命令「仟輝營造有限公司」解散，再於九十五年
      二月八日又依照公司法第三百九十七條第一項之規定廢止
      「仟輝營造有限公司」之公司登記，上情亦有本院向經濟
      部中部辦公室所調取之「仟輝營造有限公司」登記案卷內
      附資料可證。被告對上開「仟輝營造有限公司」登記案卷
      之內附資料亦無意見。而經本院於審理期日當庭審視勘驗
      「仟輝營造有限公司」公司章程、股東同意書等文件所蓋
      用之「丁○○」印文，依其印文大小、印文字體及文字結
      構等具體特徵，認與ＡＡ0000000號支票之「丁○○」印文係同顆印章所蓋，此有本院審判筆錄在卷可稽，
      並有「仟輝營造有限公司」之公司章程、股東同意書及上
      開ＡＡ0000000號之支票影本可資比對，被告亦當
      庭供承本院上開勘驗結果無誤（見本院卷宗第八七頁），
      此情應堪認定。
（二）又依據告訴人丁○○於警訊中之指訴，其雖指訴被告係盜
      刻印章，且未陳述平常如何授權被告使用支票之情形，惟
      告訴人丁○○在檢察官偵訊時，已有指述：「．．．．．
      ．因為丙○○開仟輝營造公司，用我及丙○○大哥的兒子
      及老婆、還有丙○○大哥的朋友的名字共五人為股東，但
      我們四人並未實際參與經營，所以他要開票時告訴我，我
      再蓋我的印章給他」、「（支票）我用十年以上，丙○○
      因為信用破產，從八十七年底開始用我的支票，直到九十
      年二月底錢莊打電話向我要錢，我就不再幫他蓋章了」、
      「．．．．．．我的支票平常都放在我梳妝台的抽屜內，
      他要用就自己拿，但我的印章放在我的公事包他拿不到，
      九十年五月二十一日他離家後，我就發現他偷開一張支票
      並盜刻我的印章，第二天我跟丙○○聯絡，我有告訴他如
      果把票還我，我就不會告他，後來他把票拿給乙○○，乙○○把票提示因為印鑑不符而退票」、「他（指乙○○）
      向我先生拿票時，我沒在場，我在上班」、「他去年（指
      九十年）就跑了，我也找不到他了」等語（見偵卷十九、
      二○、三七頁）。嗣經原審法院以證人身分實施交互詰問
      ，證人丁○○並證述：「被告在做營造，被告自己是老闆
      ，公司名稱是千輝營造，我在國泰人壽公司上班」、「因
      為公司要五個人才可以成立，所以我有擔任掛名（營造公
      司）股東，實際上我都沒有參與」、「被告八十七年起信
      用就破產，我在八十九年的時候，幫他在外面借錢，也有
      將支票拿給他使用，我是以華僑銀行台中分行的支票給被
      告使用」、「被告跟我借票的時候，我只有蓋章，金額由
      被告自己填寫，但是被告向我借票的時候，有說要開設（
      即填載）多少的金額．．．．．．」、「（簽發支票的印
      章）沒有（交給被告保管），都放在我的公事包內」、「
      支票印章是沒有（提供給千輝公司或被告使用），但是之
      前要擔任股東的時候，被告有幫我刻過印章，這顆印章就
      由被告保管」、「系爭支票是到期以後銀行打電話通知我
      ，我才知道這張支票要到期，我回去後發現這本支票還有
      五張，系爭支票是最後下面那一張，我才知道被盜開」、
      「（系爭支票）我沒有簽名，印章也不是我支票印鑑章」
      、「（乙○○）他是系爭支票的執票人，他領不到錢後，
      有打電話來罵我，時間是在跳票後，我就跟他說應該要去
      找被告來談，因為這張支票不是我開立的」、「（離婚之
      後）有（與被告住在一起），因為要處理債務，所以住在
      一起，後來被告自九十年五月二十一日就自行離開台中，
      開立支票的時候，我們還住在一起」等情（見原審卷宗第
      三○至三四頁）。依據告訴人丁○○在偵、審中之指述與
      證詞，其在華僑銀行臺中分行所開設上開支票存款帳戶之
      約定印章，均由其自己保管，雖曾在案發之前，有授權被
      告使用其支票，但授權之方式係逐張授權，而非被告所辯
      稱之概括授權，且支票之印文均係在其同意被告使用特定
      之支票之後，由其持印親蓋，以完成授權被告使用支票之
      行為。再就「仟輝營造有限公司」部分，依據告訴人丁○○在偵、審中之指述與證詞，其雖有同意擔任股東，但僅
      掛名，並為此有授權被告代刻印章一顆以供被告辦理公司
      各項登記使用，此顆印章亦一直由被告保管。嗣經本院於
      審理期日訊問，證人丁○○仍證稱：「（仟輝營造有限公
      司的）印章都是被告刻的，也是他保管的，放在那裡我不
      知道」、「（仟輝營造有限公司）沒有（出資）」、「
      沒有（參與經營）」、「這顆印章都是被告在經手的，我
      都沒有看過」等情（見本院卷宗第八六頁）。其既未曾看
      過此顆印章，則本案告訴人於警、偵訊中誤指被告盜刻印
      章，自不違常，尚無從因此即認定其指訴被告竊取並偽造
      支票等事，係屬虛偽不實。
（三）再，本案證人乙○○雖曾於九十一年十一月十八日偵訊時
      ，證稱：「（這張支票）是由丙○○當著他太太丁○○的
      面開給我的．．．．．．」、「在票載發票日的一個月到
      一個半月前（收到該張支票）」、「．．．．．．這是訂
      金，支票是丙○○親手開的．．．．．．」等語（見偵卷
      三一、三二頁）；又於九十一年十二月二十日偵訊證述：
      「她有在場」、「是丙○○到裡面的房間拿出一顆印章當
      我的面蓋的，並不是已經開好的支票才交給我」、「（他
      太太）沒有（說什麼），當時我還不知道那是他太太，直
      到我到銀行提示支票，丁○○才說那張支票是被她先生偷
      開的．．．．．．」、「．．．．．．（支票退票後）她
      找過我三次，都是她打電話給我，與我約在她公司附近的
      咖啡廳見面，她與她表弟一起來，在第三次她告訴我說她
      願意每個月匯三千元到我公司的戶頭來還這筆錢，結果過
      了三個月她始終沒有匯錢給我，我找她，她才說她要到警
      察局報備說這張支票是被她先生偷開的」等情（見偵卷四
      三、四四頁），但上開證詞均未經具結而不具證據能力。
      嗣經檢察官於九十四年七月七日請其具結之後而為偵訊，
      證人乙○○雖另證稱：「（丁○○是否知道丙○○開票的
      事），不清楚」、「（支票是）我去收錢時，丙○○給我
      的」、「（該支票開票時，丁○○）不在場」、「（九十
      一年十一月十八日證稱該支票是丙○○當著丁○○的面開
      ，其原因是）因為丙○○說他是請他太太去房間拿印章出
      來。我去時丙○○在客廳開支票給我，他太太在在房間裡
      ，沒有當面看到。我印象中丙○○請丁○○去拿印章，丁○○有拿印章給丙○○，丁○○應該不知道丙○○要用來
      蓋什麼，開票與用印時，丁○○沒有在場。事後丁○○來
      跟我說她不知道開票的事」、「無法確認（丙○○開票時
      ，丁○○是否知情）」等語（偵續字偵卷第十、十一頁）
      ，但後在原審法院審理時，證人乙○○即另為：「我有賣
      鋼筋給被告，時間約在九十年左右。我有去被告家裡二、
      三次，其中一次有遇到丁○○，我去被告家就是要收訂金
      ，時間也是在九十年間。三次去被告家就是要收訂金，只
      有碰到丁○○一次。只到第三次才收到訂金，那是支票，
      我碰到丁○○的那一次是否就是簽收支票的那一次我不能
      確定，因為時間隔太久」、「被告票拿給我的時候，有說
      發票人是他太太」、「我第一次找他的時候，他說還沒有
      票，第二次去找他的時候，忘記何因沒有收到，第三次去
      找他的時候，就收到票。至於，該張票被告是當著我的面
      簽立或是從裡面拿出來的時候，就已經填載完畢時間太久
      我記不得」、「（第三次拿到票的時間）因為我們收的訂
      金習慣上都是三十天或是四十五天前，所以這張票應該也
      是這個時間點拿到的」、「如前所述，拿票當天被告的太
      太是否在家我不確定」、「（提示偵卷一九八○一號卷第
      三二頁，問：偵訊時為何說被告當著他太太的面開票？）
      答：我曾經去過他家找被告簽訂合約書，也有可能將簽訂
      合約書與簽發支票的事情弄混了，我不記得當時的實際情
      形為何」、「（提示偵一九八○一號卷四三頁，問：何以
      又改稱被告從房間拿出印章當著我的面蓋？）答：時間太
      久，實際情形為何我真的記不起來。我去被告家三次，其
      中第一次是訂合約，我們慣例是簽合約的時候，最好就能
      收到訂金」、「（支票退票前），不認識（丁○○），也
      沒有互相打過電話。是到退票之後，是丁○○主動打電話
      給我，後來也有與一個自稱是她表弟的人來找我，到我公
      司樓下找我說，她很無辜那張票不是他開立的，我就跟他
      說我們是對票不對人，你們如果不處理就要提出告訴，後
      來隔了快一年，我有打電話給丁○○問他這張票要如何處
      理，她哭哭啼啼說壹個月要還我三千元，她有孩子要養，
      我不同意她的處理方式，後來就沒有再聯絡了。之後，我
      又主動要打電話要聯絡她，但是都打不通，我就想說算了
      」等等證詞（見原審卷宗第三五至三八頁）。依據證人乙○○在原審法院所為之上開證詞，其在收受被告所交付之
      ＡＡ0000000號支票時，告訴人丁○○是否在場，
      證人乙○○雖推稱並無記憶，但證人乙○○縱曾於九十年
      間有三次到被告家中，惟簽訂合約之事與告訴人丁○○無
      關，亦不可能使用告訴人丁○○之印章，而與告訴人丁○○有關部分，僅有被告為支付訂金而交付之ＡＡ0000
      000號支票，該次丁○○有無在場或自房間拿出印章給
      被告使用，本非複雜難記之事項。尤其證人乙○○係自被
      告收受上開支票之人，上開支票嗣後因印鑑不符而未獲支
      付，證人乙○○即曾為此而與告訴人丁○○數次討論如何
      善後，此係證人乙○○及告訴人丁○○均是認之事實。當
      時距離案發時間不遠，如被告在簽發並交付上開支票給證
      人乙○○之時，告訴人丁○○確有在場表示同意或自房間
      拿出印章給被告簽發支票使用，則告訴人丁○○即為債務
      人，證人乙○○在與告訴人丁○○討論如何處理債務之時
      ，衡情應不致遺忘上情，此後其在原審法院作證時，又豈
      會遺忘此事，並有其在原審法院證述「．．．．．．她很
      無辜那張票不是他開立的，我就跟他說我們是對票不對人
      ，你們如果不處理就要提出告訴．．．．．．」之情？另
      證人乙○○在偵查中證稱被告有請告訴人丁○○去拿印章
      ，丁○○亦有交付印章，但又不知被告要用來蓋何種文件
      云云，尤屬違背經驗法則。本案證人乙○○既為上開支票
      之持票人即「首府鋼鐵有限公司」之業務經理，並係自被
      告收受上開支票之人，負有催討債務之責，如告訴人丁○○在場並同意簽發支票，證人乙○○要無隱匿此情之理。
      但觀其在偵查中，初猶堅稱上開支票係被告在告訴人丁○○在場之情況下所簽發等語，繼則改稱被告簽發支票之時
      ，告訴人丁○○並未在場，但被告有請告訴人丁○○去拿
      印章，告訴人丁○○應該不知道被告要用來蓋何種文件云
      云，後在原審法院則又推稱已經不能記憶，由證人乙○○
      上開證詞，反而可認本案告訴人丁○○指訴：其在被告簽
      發支票之時並未在場，亦未交付印章給被告使用乙節，應
      屬可信。證人乙○○至有為確保公司對發票人之票據債權
      ，初先堅稱上開支票係在告訴人丁○○在場之情況下由被
      告所簽發，但因此後已被要求具結而為證詞，而實際上告
      訴人丁○○確未在場，其才先後為上開先後不一之證詞之
      可能。證人乙○○就此部分所為之上開證詞，尚難據為有
      利被告之證明。另外，證人乙○○既已因懷疑告訴人丁○○與被告共謀詐欺，而對告訴人丁○○揚稱：若不處理，
      即要提出告訴，並致告訴人丁○○哭哭啼啼。則告訴人回
      應可一個月還三千元，亦屬為免訟累之因應措施。且在實
      際上，告訴人丁○○此後並未為任何賠償，亦據證人乙○○證實。則告訴人丁○○為免訟累所為之上開回應，亦無
      從據為認定其有授權被告簽發上開支票之證據。再者，支
      票簽發之後會被持票人提示，此係簽發支票之人所可預料
      之事項。如支票係被偽造，亦可由執票人追查偽造支票之
      人。則被告在偽造上開支票之後，是否會由證人乙○○在
      支票存根聯上面簽名並註明發票日期，本與被告是否會偽
      造上開支票之判斷無關。被告選任辯護人於本院審理時，
      依據此情，為被告辯稱：被告如未經告訴人授權，即不會
      由證人乙○○在支票存根聯上面簽名並註明發票日期乙節
      ，亦為本院所不採。
（四）另外，本案告訴人丁○○在上開支票之發票日前，是否已
      在九十年五月底即發現被告犯情而與證人乙○○聯繫，就
      此部分，其在警訊及原審法院之指證筆錄記載，固存有部
      分文字差異。被告選任辯護人亦以：支票票根係由告訴人
      丁○○保管，告訴人丁○○亦在警訊指訴其在九十年五月
      底即發現被告犯行，若非確有同意被告使用此張支票，告
      訴人丁○○應不至於到九十一年八月十二日才提出告訴等
      情，為被告辯護。惟縱使告訴人丁○○在上開支票之發票
      日期之前，即曾向證人乙○○告知支票被盜取並偽造之事
      ，亦不能由此事實推認告訴人丁○○有同意被告使用此張
      支票。且若非支票確係遭被竊取簽發，告訴人丁○○又何
      以會在支票之發票日期前，向證人乙○○告知此事？另告
      訴人丁○○在發現被告犯行之後，是否要對被告提出告訴
      ，或要在何時對被告提出告訴，與被告之處理態度及告訴
      人丁○○對雙方情誼之考量有關，本難以其提出告訴之日
      期，做為認定告訴人丁○○有無授權被告簽發支票之依據
      ，告訴人丁○○在本院證稱：其本來不想提出告訴，係因
      為被告不處理，才提出告訴乙節，如審酌雙方曾為夫妻之
      事實，告訴人丁○○之考量核與情理並不相悖。本院尚無
      從以告訴人丁○○係至九十一年八月十二日才提出告訴之
      事實，據以推認被告簽發上開支票，係有經過告訴人丁○○之同意。另告訴人丁○○在原審法院及本院均證稱：其
      係在支票因印鑑不符而被退票之後，才與證人乙○○聯繫
      。其雖曾在警訊指訴：其在九十年五月底發現支票遭被告
      竊取，後詢問被告，被告雖承認此事，但表示無法處理，
      其乃與證人乙○○聯繫，告知支票係被竊取，且印鑑不符
      ，請求證人乙○○交還該張支票，但證人乙○○不為同意
      ，並表示支票存入再說，事後該張支票即因印鑑不符而被
      退票等語。但上開ＡＡ0000000號之支票曾經執票
      人先後於九十年六月十二日及同月十四日向銀行提示，有
      華僑商業銀行台中分行函送本院之退票理由單二紙在卷可
      稽（見本院卷宗第七九頁），則告訴人丁○○在警訊所指
      其與證人乙○○聯繫之時間，自有可能係在九十年六月十
      二日至同月十四日之間，否則告訴人丁○○何以又能知悉
      支票印鑑不符之事實？證人乙○○在原審法院亦明確證稱
      ：「（支票退票前）不認識（丁○○），也沒有互相打過
      電話，是在退票之後，是丁○○主動打電話給我．．．．
      ．．」等語（見原審卷宗第三八頁），益證告訴人丁○○
      係在上開支票經過第一次退票之後，才與證人乙○○聯繫
      。雖證人乙○○在本院審理時，又翻異前證，改稱依其印
      象，好像告訴人丁○○從票根上發現少了一張支票，即曾
      打電話與伊聯繫云云。惟此與其在原審法院所證不合。亦
      與告訴人丁○○在原審法院及本院所為之證詞有異，再徵
      之證人乙○○就其他部分之證詞亦前後不一（其說明如前
      所述）等情，證人乙○○嗣後在本院所為之此部分證詞，
      亦為本院所不採信。被告選任辯護人以上開各情為被告做
      無罪之辯護，為本院所不採。
（五）又告訴人丁○○上開支票存款帳戶所使用之印章，業經其
      使用多年，如其有授權被告簽發上開支票，謂其會拿錯印
      章，難認合理。如其有拿錯印章之情事，以上開支票面額
      僅有十萬元，且如確係拿錯印章，因無偽造有價證券故意
      ，僅有票據民事責任，在此情形，謂其會藉此誣陷曾為其
      夫之被告犯竊盜、偽造有價證券等罪，亦不符常情。再參
      酌向被告收受此張支票之證人乙○○亦未在原審法院及本
      院審理時，證稱告訴人丁○○當時有在現場或交付印章給
      被告等情，本院認告訴人丁○○之指訴應屬合理可信。被
      告所辯各情，應屬事後卸責之詞，不足採信。再審酌證人
      乙○○在原審法院已經證稱：「因為我們收的訂金習慣上
      都是三十天或是四十五天前，所以這張票應該也是這個時
      間點拿到的」等語，並證稱上開支票之收受地點係在被告
      與告訴人當時同住之台中市○○區○○路三段一五九之七
      四號二樓之三等情，本院爰為：被告係因要向「首府鋼鐵
      有限公司」購買鋼筋，但無支票可以使用，意圖偽造告訴
      人丁○○名義之支票供其行使之用，乃於九十年四月間至
      同年五月中旬某日，先在二人上開同居處所，竊取告訴人
      丁○○所有上開帳戶支票號碼為ＡＡ0000000號之
      空白支票一張，後並未經告訴人丁○○之同意與授權，擅
      自在上開空白支票上面填載上開發票內容，並盜蓋告訴人
      丁○○為辦理「仟輝營造有限公司」設立登記及各項變更
      登記而授權其代刻並保管之上開印章印文於發票人欄，據
      以偽造告訴人丁○○為發票人之上開支票一紙完成，後再
      於九十年四月底至五月中旬某日，在其與告訴人丁○○同
      居之上開處所，將上開偽造完成之支票交付給「首府鋼鐵
      有限公司」之業務經理乙○○，用以支付其向「首府鋼鐵
      有限公司」購買鋼筋應繳納之訂金而為行使之認定。事證
      明確，本案被告之上開犯行堪以認定。
三、核被告所為，係犯刑法第三百二十條第一項之竊盜罪及同法
    第二百零一條第一項之意圖供行使之用而偽造有價證券罪。
    至於被告盜用印章盜蓋印文於支票之行為，係偽造有價證券
    之部分行為，已被偽造有價證券之犯罪行為所吸收，應不另
    論罪；被告偽造有價證券之後又持以行使，其行使偽造有價
    證券之低度行為亦被意圖供行使之用而偽造有價證券之高度
    行為所吸收，亦不另論罪。再被告所犯之竊盜罪、及意圖供
    行使之用而偽造有價證券罪等二罪之間，具有方法結果之牽
    連關係，為牽連犯，應依刑法第五十五條之規定，從一重依
    意圖供行使之用而偽造有價證券罪處斷。被告所偽造之ＡＡ
    0000000號支票一紙，應依刑法第二百零五條之規定
    宣告沒收。
四、原審判決就被告所犯予以論罪科刑，固屬有見，惟原審判決
    誤認被告持以偽造ＡＡ0000000號支票之告訴人丁○○印章，係被告利用不知情之人所偽造，並據此認定併為上
    開印章應予沒收之宣告，此部分認定尚與事實不合，自有違
    誤。是本案被告上訴否認犯罪雖無理由，但原審判決既有上
    開違誤，自屬無可維持，應由本院將原審判決予以撤銷改判
    。爰審酌被告之品行（並無前科）、犯罪動機、犯罪手段及
    犯罪所生危害，以及被告雖無前科，但犯本案之罪迄今已將
    五年，卻不思賠償解決十萬元之民事爭端，反一再飾詞辯解
    圖卸責任等一切犯罪情狀，量處有期徒刑三年二月，偽造之
    ＡＡ0000000號支票一紙並依法宣告沒收。又被告選
    任辯護人請求本院向國泰人壽保險股份有限公司調閱被告在
    上開公司於九十年五月一日至六月十二日之上班出勤紀錄，
    及另向臺中市西屯區戶政事務所調取告訴人丁○○之歷次印
    鑑印文與結婚證書影本，本院審酌上開事證，認無函查及調
    取之必要，併此敘明。
五、據上論斷，應依刑事訴訟法第三百六十九條第一項前段、第
    三百六十四條、第二百九十九條第一項前段、刑法第二百零
    一條第一項、第三百二十條第一項、第五十五條、第二百零
    五條、罰金罰鍰提高標準條例第一條前段，判決如主文。
本案經檢察官甲○○到庭執行職務。
中    華    民    國    95    年    5     月    10    日
              刑事第三庭  審判長法  官  王  增  瑜
                                法  官  胡  忠  文
                                法  官  廖  柏  基
上列正本證明與原本無異。
如不服本判決應於收受送達後十日內向本院提出上訴書狀，其未
敘述上訴之理由者並得於提起上訴後十日內向本院補提理由書（
均須按他造當事人之人數附繕本）。
                                書記官  王  麗  英
中    華    民    國    95    年    5     月    11    日
附錄論罪科刑法條：
刑法第二百零一條第一項：
意圖供行使之用，而偽造、變造公債票、公司股票或其他有價證
券者，處三年以上十年以下有期徒刑，得併科三千元以下罰金。
                                                      Ｆ


司法院資訊處製作；財團法人民間司法改革基金會備份。
